最高法院刑事判決　　　　　　九十四年度台上字第二二二五號
　　上　 訴　 人　台灣高等法院台南分院檢察署檢察官
　　上訴人即被告　乙○○
　　　　　　　　　　　　　頭2.
　　　　　　　　　　　　　九路.
　　選 任辯護 人　沈佩香律師
　　上 　訴 　人　甲○○即.
　　　　　　　　　　　　　月眉.
上列上訴人等因被告等違反毒品危害防制條例案件，不服台灣高
等法院台南分院中華民國九十一年六月十一日第二審判決（九十
年度上訴字第八００號，起訴案號：台灣嘉義地方法院檢察署八
十九年度偵字第二九五三、三０九三號），提起上訴，本院判決
如下：
    主  文
原判決關於乙○○、甲○○販賣第二級毒品部分撤銷，發回台灣
高等法院台南分院。
其他上訴駁回。
    理  由
一、撤銷發回（乙○○、甲○○販賣第二級毒品）部分：
本件原判決認定：上訴人即被告乙○○曾因違反麻醉藥品管理條
例案件，於民國八十六年九月二十五日，經台灣嘉義地方法院判
處有期徒刑四月確定，於同年十一月十日易科罰金執行完畢，仍
不知悔改。又基於販賣第二級毒品甲基安非他命（下稱安非他命
）之概括犯意，先於八十九年四月三十日左右，在嘉義縣番路鄉
天長地久橋附近，販賣新台幣（下同）五千元之安非他命予劉漢
城。復於八十九年五月八日下午，先以行動電話與劉漢城聯絡達
成買賣安非他命之合意，以圖利之意思販入安非他命後，就賣出
部分再與有共同犯意聯絡之上訴人甲○○（原名何世裕）以其所
使用之行動電話聯絡，由甲○○騎乘機車搭載無犯意聯絡之女友
鍾愛華，先至嘉義市○○路附近之乙○○姑媽住處，以紙盒一個
內裝安非他命五包（合計毛重十一‧二公克，實際淨重七‧七四
公克，包裝重三‧一九公克），囑甲○○將上開安非他命持往嘉
義市○○○路城隍廟交付予劉漢城，並囑甲○○向劉漢城收取販
賣安非他命之對價一萬元，甲○○旋騎乘機車搭載鍾愛華前往上
述約定之地點，於尚未交付安非他命予劉漢城之際，即為警當場
查獲，並扣得上開安非他命五包及紙盒一個等情。因而撤銷第一
審關於乙○○、甲○○販賣第二級毒品部分之不當科刑判決，改
判論處乙○○連續販賣第二級毒品（累犯）罪刑，及論處甲○○
共同販賣第二級毒品未遂罪刑，固非無見。
惟查：(一)、原判決事實欄認定乙○○就其於八十九年五月八日下
午販賣安非他命予劉漢城未果之犯行部分與甲○○有共同犯意聯
絡（見原判決第三頁第八行），其理由欄亦說明乙○○就該項犯
行與甲○○有犯意聯絡及行為分擔，均為共同正犯（見原判決第
十三頁第三行、第四行），然原判決主文欄卻僅記載：「乙○○
連續販賣第二級毒品」，未一併記載「共同」，與其事實欄及理
由欄前開所載不相符合；再原判決理由一方面說明被告等就於八
十九年五月八日下午販賣安非他命予劉漢城未果部分之犯行，均
為共同正犯，已如前述，但旋又謂就該項犯行，乙○○係犯毒品
危害防制條例第四條第二項之販賣第二級毒品「既遂」罪，甲○
○則係犯同條例第四條第二項、第五項之販賣第二級毒品「未遂
」罪（見原判決第十二頁第十一行至第十四行），而未進一步說
明該次犯行，許、何二人既為共同正犯，何以甲○○成立販賣未
遂罪，而乙○○竟成立販賣既遂罪之理由，除嫌理由矛盾外，亦
有判決理由未備之違誤。(二)、原判決以證人劉漢城與乙○○為連
襟，關係密切，其卻仍於警詢、檢察官偵查中及第一審調查時，
多次供述在天長地久橋向乙○○購買五千元安非他命，據認乙○
○確有於八十九年四月三十日左右，在嘉義縣番路鄉天長地久橋
附近，販賣安非他命一次予劉漢城之犯行（見原判決第八頁第十
行至第十三行）。但依卷內資料，劉漢城於第一審審理時，係證
稱：「（警、偵訊所言實在？）我與乙○○合買」、「（他幾次
給你？）二次」、「（一次在天長地久橋？）對」、「（一次在
城隍廟）對」、「（向乙○○買？）合買」、「（與志明在天長
地久一次，何人給你？）志明給，買五千」、「（〈監聽報告譯
文第五行，我們拿一，一之意〉何意？）一為買一兩，為一人一
半，與（許）志明合買」等語（見第一審卷第三十八頁反面、第
三十九頁正、反面、第四十頁、第四十二頁反面），依其上開供
述，係稱與乙○○合買安非他命，而非向乙○○購買，原判決未
綜合其全部供述意旨竟斷取其部分供述，採為乙○○不利之證據
（原判決第七頁第四行至第七行），並為如上之說明，與卷內資
料不相符合，亦有證據上理由矛盾之違法。以上，或為檢察官及
乙○○、甲○○等上訴意旨所指摘，或係本院得依職權調查之事
項，應認原判決關於乙○○、甲○○等販賣第二級毒品部分有撤
銷發回更審之原因。
二、上訴駁回（乙○○、甲○○轉讓第二級毒品）部分：
按刑事訴訟法第三百七十七條規定，上訴於第三審法院，非以判
決違背法令為理由，不得為之。是提起第三審上訴，應以原判決
違背法令為理由，係屬法定要件。如果上訴理由書狀並未依據卷
內訴訟資料，具體指摘原判決不適用何種法則或如何適用不當，
或所指摘原判決違法情事，顯與法律規定得為第三審上訴理由之
違法情形，不相適合時，均應認其上訴為違背法律上之程式，予
以駁回。本件乙○○、甲○○上訴意旨另略稱：甲○○之警詢筆
錄係警察以暴力拷打刑求取得，原判決採為證據，自屬違法云云
。
惟查：原判決綜合乙○○、甲○○之供述，證人鍾愛華、張鳳嬌
、何瓊淑、林清雄、林志鴻等之證詞，並參酌全案其餘卷證資料
，本於事實審法院推理之作用，認定乙○○、甲○○確有如原判
決事實欄所載之轉讓安非他命犯行，因而維持第一審各論處乙○
○、甲○○連續轉讓第二級毒品罪刑部分之判決，駁回渠等此部
分在第二審之上訴，已詳細說明其採證認事之理由。對甲○○諉
稱：伊於警詢時遭受刑求，且伊嗣於檢察官偵查中又怕被警察帶
回毆打，始曲承犯行云云，如何與事實不符，不足採信，亦已詳
加敘明。乙○○、甲○○上訴意旨對原審此部分之論斷，究有如
何違背法令之情形，並未依據卷內資料為具體之指摘，仍執陳詞
，指甲○○於警詢時遭受刑求，係以自己片面主觀意見，對原審
採證認事之適法職權行使，並已於判決內說明之事項，漫事指摘
，復為單純之事實上爭辯，依首開說明，自難認係適法之第三審
上訴理由。其等此部分之上訴違背法律上之程式，則應予以駁回
。
據上論結，應依刑事訴訟法第三百九十七條、第四百零一條、第
三百九十五條前段，判決如主文。
中　　華　　民　　國　九十四　年　　四　　月　二十八　日
                      最高法院刑事第十二庭
                          審判長法官  謝　俊　雄
                                法官  陳　世　雄
                                法官  蘇　振　堂
                                法官  吳　信　銘
                                法官  徐　文　亮
      本件正本證明與原本無異
                                      書  記  官
中　　華　　民　　國　九十四　年　　五　　月　　三　　日
                                                Ａ
